臺灣高等法院刑事裁定
110年度聲字第1402號
聲  請  人  臺灣高等檢察署檢察官
受  刑  人  朱淑芬


上列聲請人因受刑人數罪併罰有二裁判以上，聲請定其應執行之
刑（聲請案號：臺灣高等檢察署110年度執聲字第611號），本院
裁定如下：
    主  文
朱淑芬犯如附表所示各罪所處之刑，應執行有期徒刑肆年陸月。
    理  由
一、聲請意旨略以：受刑人朱淑芬因偽造文書等數罪，先後經判
    決確定如附表，應依刑法第53條、第51條第5款規定，定其
    應執行之刑，爰依刑事訴訟法第477條第1項聲請裁定等語。
二、按行為後法律有變更者，適用行為時之法律；但行為後之法
    律有利於行為人者，適用最有利於行為人之法律，刑法第2
    條第1項定有明文。刑法第50條有關數罪併罰要件之規定已
    於民國102年1月23日修正公佈，自102年1月25日生效，原規
    定：「裁判確定前犯數罪者，併合處罰之。」經修正為：「
    裁判確定前犯數罪者，併合處罰之。但有下列情形之一者，
    不在此限：一、得易科罰金之罪與不得易科罰金之罪。二、
    得易科罰金之罪與不得易服社會勞動之罪。三、得易服社會
    勞動之罪與不得易科罰金之罪。四、得易服社會勞動之罪與
    不得易服社會勞動之罪。前項但書情形，受刑人請求檢察官
    聲請定應執行刑者，依第51條規定定之。」受刑人所犯如附
    表編號1至5、8、9、11至14、16至26所示之罪行為後，刑法
    第50條已有前揭修正，經比較新舊法結果，因法院裁定定應
    執行刑時，未必減免受刑人之刑期，而修正前刑法剝奪受刑
    人原得易刑處分之利益，自屬不利於受刑人，修正後之規定
    受刑人有選擇定應執行刑與否之權，應以修正後之規定較有
    利於受刑人，是依刑法第2條第1項但書之規定，應適用修正
    後之刑法第50條規定。次按裁判確定前犯數罪者，併合處罰
    之。但有下列情形之一者，不在此限：一、得易科罰金之罪
    與不得易科罰金之罪；二、得易科罰金之罪與不得易服社會
    勞動之罪；三、得易服社會勞動之罪與不得易科罰金之罪；
    四、得易服社會勞動之罪與不得易服社會勞動之罪；前項但
    書情形，受刑人請求檢察官聲請定應執行刑者，依第51條規
    定定之；數罪併罰，有二裁判以上者，依刑法第51條之規定
    ，定其應執行之刑；又宣告多數有期徒刑者，於各刑中之最
    長期以上，各刑合併之刑期以下，定其刑期，但不得逾30年
    ；刑法第50條、第53條及第51條第5款分別定有明文。再按
    法律上屬於自由裁量事項，尚非概無法律性之拘束，在法律
    上有其外部界限及內部界限。前者法律之具體規定，使法院
    得以具體選擇為適當裁判，此為自由裁量之外部界限；後者
    法院為自由裁量時，應考量法律之目的，法律秩序之理念所
    在，此為自由裁量之內部界限。法院為裁判時，二者均不得
    有所踰越。在數罪併罰而有二裁判以上，應定其應執行刑之
    案件，法院所為刑之酌定，固屬自由裁量事項，然對於法律
    之內、外部界限，仍均應受其拘束（最高法院91年度台非字
    第32號、92年度台非字第187號判決意旨參照）。
三、另按刑事訴訟法第370條第2項、第3項，已針對第二審上訴
    案件之定應執行之刑，明定有不利益變更禁止原則之適用，
    分屬不同案件之數罪併罰，倘一裁判宣告數罪之刑，曾經定
    其執行刑，再與其他裁判宣告之刑定其執行刑時，在法理上
    亦應同受此原則之拘束（最高法院103年度第14次刑事庭會
    議決議意旨參照），亦即另定之執行刑，其裁量所定之刑期
    ，不得較重於前定之執行刑加計後裁判宣告之刑之總和（最
    高法院104年度台抗字第410號裁定意旨參照）。再者，定應
    執行之刑，應由犯罪事實最後判決之法院對應之檢察署檢察
    官聲請該法院依上開規定裁定之，不能因犯罪之一部分所科
    之刑業經執行完畢，而認檢察官之聲請為不合法，予以駁回
    。至已執行部分，自不能重複執行，應由檢察官於指揮執行
    時扣除之，此與定應執行刑之裁定無涉（最高法院106年度
    台抗字第540號裁定意旨參照）。
四、經查，本件受刑人朱淑芬所犯如附表編號1至27所示各罪，
    先後經本院判處如附表所示之刑，均經分別確定在案；又附
    表編號2至27所示之罪，其犯罪時間係在附表編號1所示裁判
    確定日（即民國109年2月19日）前所犯，而本件聲請定應執
    行刑之犯罪事實最後判決法院為本院等情，有各該判決書及
    本院被告前案紀錄表在卷可稽，是上開犯罪乃於裁判確定前
    所犯之數罪；其中受刑人所犯如附表編號1、17至27所示得
    易科罰金之罪，附表編號2至16所示不得易科罰金之罪，原
    不得合併定應執行刑。然查：受刑人業已請求檢察官就附表
    各編號所示之罪合併聲請定應執行刑，此有「臺灣臺北地方
    法院檢察署依102年1月23日修正之刑法第50條調查受刑人是
    否聲請定應執行刑調查表」在卷可稽，合於刑法第50條第2
    項之規定。茲檢察官聲請定其應執行之刑，本院審核認聲請
    為正當。又受刑人所犯附表編號2至16所示之罪，前經本院1
    09年度上更一字第28號判決定應執行有期徒刑4年；附表編
    號17至27之罪，亦經定應執行有期徒刑7月，如易科罰金，
    以新臺幣1000元折算一日，則參照前揭規定及說明，本院就
    附表所示各罪再定應執行刑時，自應受上開裁判所定應執行
    刑加計其他裁判所處刑期之內部界限（即有期徒刑4年10月＝
    3月+4年+7月）所拘束，爰審酌內、外部界限之範圍，並斟
    酌受刑人之偽造文書等犯罪情節，及對其犯行為整體非難評
    價後，定其應執行之刑如主文所示。至本件附表編號1所示
    之罪，受刑人雖業已易科罰金執行完畢，有本院被告前案紀
    錄表附卷可佐，惟此部分既與附表編號2至27所示之罪合於
    數罪併罰之要件，揆諸前揭說明，仍應就附表編號1至27之
    數罪合併定其應執行之刑，僅係檢察官就已執行之附表編號
    1所示部分，於換發執行指揮書時，予以扣除，附此敘明。
據上論斷，應依刑事訴訟法第477條第1項，刑法第50條第2項、
第53條、第51條第5款，裁定如主文。
中　　華　　民　　國　　110 　年　　4 　　月　　19　　日
                  刑事第八庭    審判長法　官  陳世宗
                                      法　官  吳勇毅
                                      法　官  呂寧莉
以上正本證明與原本無異。
如不服本裁定，應於收受送達後五日內向本院提出抗告狀。
                                      書記官  賴資旻
中　　華　　民　　國　　110 　年　　4 　　月　　20　　日